臺灣臺北地方法院行政訴訟判決　
110年度簡字第146號
110年10月7日言詞辯論終結
原      告  英屬開曼群島李奧摩根股份有限公司

代  表  人  吳志彥  
訴訟代理人  徐則鈺律師
被      告  臺北市政府財政局

代  表  人  陳家蓁  
訴訟代理人  黃佳賀  
            莊倩萍  
上列當事人間菸酒管理法事件，原告不服臺北市政府民國110年3
月16日府訴一字第1106080010號訴願決定，提起行政訴訟，本院
判決如下：
    主  文
原告之訴駁回。
訴訟費用新臺幣貳仟元由原告負擔。　　
    事實及理由
一、事實概要：
　　被告接獲檢舉，查得原告於「gogobar」網站及App應用程式
    （網址：https://www.gogobar.com.tw/，下稱系爭網站及
    系爭App）刊登載明「孔天達卡本內紅酒……750ml……NT.450」
    等酒品名稱、容量及單價等資訊，供消費者點選酒品，並鍵
    入外送地址、送達時間及付款方式等資訊，提交訂單後即取
    得訂單編號，完成酒品訂購程序。被告審認原告於系爭網站
    、系爭App販賣酒品，疑涉違反菸酒管理法第30條第1項規定
    ，乃以民國（下同）109年10月30日北市財菸字第109300701
    22號函（下稱109年10月30日函）通知原告陳述意見，經原
    告以109年11月16日陳述意見書陳述，被告仍審認原告以電
    子購物方式販賣酒品，違反菸酒管理法第30條第1項規定，
    爰依同法第55條第1項、菸酒查緝及檢舉案件處理作業要點
    行為時第45點第1項第13款第1目規定，以109年12月1日北市
    財菸字第10930078042號裁處書（下稱原處分），裁處原告
    新臺幣（下同）1萬元罰鍰。原處分於109年12月2日送達，
    原告不服，於109年12月29日經由被告向臺北市政府提起訴
    願，經臺北市政府以110年3月16日府訴一字第1106080010號
    訴願決定書駁回原告訴願，原告仍不服，於110年5月12日向
    本院提起行政訴訟。
二、原告主張：
㈠、原告於訴願書即已主張，原處分機關通知原告陳述意見時，
    檢附之被檢舉資料中僅有手機版資料，原處分卻分別以電腦
    版、手機版，認定處分事實，原告無從陳述意見。再按本件
    原處分謂「消費者點選（電腦版）『提交訂單』..按鈕，即可
    編輯『(外送)運送地址』..」絕非事實，此部分應請被告機關
    舉證證明，本件被告109年10月30日函僅檢附二張裁圖，並
    無任何酒品數量資訊，無法達成任何實質上販賣效果，原處
    分及原訴願決定未依證據認定事實，顯非適法。至於訴願決
    定書表示「查得訴願人於『gogobar』網站刊登載明『…赫蘭酒
    莊刺魚紅酒…』等酒品…」原告更是首次得知此一未曾出現在
    裁處書及109年10月30日函中之處分事實，應命被告機關提
    出案卷或詳為說明。
㈡、系爭網站提供的只是媒合服務，是由菸酒商家接到訂單後，
    與訂購者在網路上進行詢價的過程，並在面交時由門市人員
    確認訂購者的年齡，換言之系爭網站上並不會產生金流或訂
    單，等到購買人到門市現場一手交錢、一手交貨完成，系爭
    網站後台才會顯示雙方已經完成媒合服務，原告認為建置平
    台並不構成買賣；又若商家發現訂購者有未滿18歲的情形，
    可以在訂單頁面點選拒絕交易，則不成立的資料會傳到原告
    網站後台。如一般人加入系爭網站會員，也要提供身分資料
    包含真實姓名、生日及電話號碼。
㈢、再按被告107年11月28日電子公文表示「案經審酌旨揭網站(
    中華郵政網路商城代售業務專區)整體內容，該網頁刊載之
    酒類廣告已明顯標示警語，且『前往查看郵政代售金門/馬祖
    酒品展售點』係連結至各地區銷售點，並無建置購物車之銷
    售酒品方式。是以，本案尚難認定旨揭公司違反菸酒管理法
    相關規定。」，是又若被告認為中華郵政公司之行為無須處
    罰，則本件原告所為，依相同標準，亦不應受罰等情，並聲
    明：訴願決定及原處分均撤銷。
三、被告則以：
㈠、被告以109年10月30日函檢具相關違規網頁截圖資料函請原告
    陳述，原告於109年11月16日提出陳述書說明非屬網路訂購
    酒品，惟未進一步提出具體事證以實其說，原處分自屬有據
    。再查裁處書載明「提交訂單」即可編輯「(外送)運送地址
    」一節，係被告於系爭網站實際操作訂購酒品時，所呈現之
    訂購流程之一，此有訂購流程截圖資料附卷供參；至訴願決
    定書載明「赫蘭酒莊刺魚紅酒」之酒品，乃係被告為查調案
    件所需，於系爭網站操作訂購上開酒品，並將其訂購之流程
    截圖資料附卷供本府法務局參考。
㈡、經查本件原告於系爭網站刊登酒品之名稱、價格及訂購方式
    等資訊販賣酒品，供有意購買之消費者購買，此有系爭網頁
    及網站頁面資料附卷可稽，堪可信實。消費者於系爭網站訂
    購酒品，原告無從事先辨識其年齡，依前揭財政部國庫署函
    釋意旨，原告於網路刊登酒類商品訂購訊，以無法辨識購買
    者年齡方式販賣酒品，其有違反菸酒管理法第30條第1項規
    定之情事，洵堪認定。縱原告主張於事後確認購買者身分年
    齡後始交付酒品，然無從確認原告是否於給付酒品時踐行年
    齡查驗程序，且交付酒品係於訂購完成後之履約行為，不影
    響原告以無法辨識購買者年齡之方式，在網路販賣酒品之違
    規行為之判斷。
㈢、至於中華郵政網站整體內容，刊登酒類商品已明顯標示警語
    ，且代售酒品展售點係連結至各地區銷售點，並無建置購物
    車銷售酒品，非屬不可辨識購買者年齡之販賣方式，尚難認
    定中華郵政公司有違反菸酒管理法之情事。反觀原告刊登之
    網頁內容除包含酒品售價及數量等資訊，並以「詢問清單」
    確認訂單明細及運送地址等、經由「系統媒合」(取得訂單
    編號)進行酒品配送等服務，確屬販賣酒品行為；以原告於
    網站訂單清單之頁面所載：「酒快送門市將於商品送達時進
    行收款，如收貨人未達法定年齡，門市有取消訂單之權利並
    仍須收取服務費。」觀之上開文字，記載使用者加入會員或
    使用系爭網站服務，即推定已達法定年齡，可知系爭網站顯
    未有實質驗證交易消費者年齡等身份資料是否確為本人自行
    填寫之機制措施，是以，本件難謂原告於系爭網站販售酒品
    行為有何可資辨識購買者年齡之措施，原告違反菸酒管理法
    第30條第1項不得以無法辨識購買者年齡方式販賣酒品之規
    定甚明，中華郵政公司網頁刊登酒類商品之代售行為，與本
    件系爭網站販賣酒品行為並不相同，自無從比附援引等語置
    辯，並聲明：原告之訴駁回。
四、本院之判斷：
㈠、按菸酒管理法第2條規定：「本法所稱主管機關：在中央為財
    政部；在直轄市為直轄市政府；在縣（市）為縣（市）政府
    。」、第30條第1項規定：「酒之販賣或轉讓，不得以自動
    販賣機、郵購、電子購物或其他無法辨識購買者或受讓者年
    齡等方式為之。」、第55條第1項第3款規定：「（第1項）
    有下列各款情形之一者，處新臺幣一萬元以上五萬元以下罰
    鍰：……三、酒之販賣或轉讓違反第三十條第一項規定。」上
    開菸酒管理法第30條第1項之立法目的，係為防止兒童或少
    年取得酒品，故禁止以無法辨識購買者年齡之方式販賣或轉
    讓酒品。又「違反本法之行政罰案件，其裁罰參考基準如下
    ：……（十三）依本法第五十五條第一項規定裁罰之案件：1.
    第一次查獲者，處新臺幣一萬元罰鍰。」菸酒查緝及檢舉案
    件處理作業要點第45點第1項第13款第1目定有明文。
㈡、經查，原告於系爭網站及系爭App刊登載明多項酒品名稱、容
    量及單價等資訊，提供訂購人點選酒品後，可填選數量、送
    達時間、外送地點、訂單備註及付款方式（可選擇「現金」
    或「Line Pay」）等訂購資訊，以點選（系爭網站）「提交
    訂單」或（系爭App）「加入清單」及「立即媒合」，完成
    訂購程序。經檢舉人向被告檢舉，被告以109年10月30日函
    檢附系爭網站及系爭App截圖請原告陳述意見，原告於109年
    11月16日提出陳述書說明非屬網路訂購酒品，惟被告仍認原
    告有「以電子購物方式販賣酒品」之違規行為，依菸酒管理
    法第30條第1項、第55條第1項規定及菸酒查緝及檢舉案件處
    理作業要點第45點第1項第13款規定，以原處分裁處原告罰
    鍰10,000元等情，有檢舉資料（原處分不可閱卷第1頁）、
    採證照片（原處分不可閱卷第2-21頁）、被告109年10月30
    日函（本院卷第43-47頁）、原告陳述意見書（原處分可閱
    卷第2-3頁）、原處分（本院卷第29-31頁）在卷可稽，核堪
    採認為真實。
㈢、原告主張，被告109年10月30日請原告陳述意見之函文僅檢附
    二張裁圖，訴願階段又將原處分採證照片之截圖列為不可閱
    卷，影響原告陳述意見之權利云云。經查，被告109年10月3
    0日函文已說明原告之系爭網站及系爭App涉嫌違反菸酒管理
    法第30條第1項禁止以電子購物方式販賣酒品之規定，並檢
    附系爭網站及系爭App截圖二張供原告陳述意見（本院卷第4
    3-47頁），又原告既為建置系爭網站及系爭App平台之人，
    核難認原告不知訂購人透過系爭App或系爭網站訂購酒品時
    之流程，被告雖未將系爭App及網站之訂購流程採證照片（
    原處分不可閱卷第2-21頁）全數供予原告，惟被告已清楚陳
    明原告所涉違規行為，並提供所涉違規系爭網站及系爭App
    截圖照片予原告陳述意見，難認已影響原告陳述意見之權利
    ，是原告上開主張，並不可採。
㈣、而關於原告究有無菸酒管理法第30條第1項「以電子購物方式
    販賣酒品」之違規行為。經查，觀諸原告系爭網站及系爭Ap
    p之營運模式（見原處分不可閱卷第2-21頁），乃刊登酒品
    之名稱、容量、單價等資訊供訂購人選取，訂購人選取品項
    及數量，填選運送時間、地址及付款方式並提交訂單後，系
    爭網站及系爭App即成立訂單編號，並通知訂購人位置附近
    之gogobar門市，將產品出貨至訂購人指定地點，足以證明
    系爭網站及系爭App內容包含酒品賣價及數量，具有實質上
    販賣效果，與酒品之販售並無相異。原告雖稱系爭網站僅係
    媒合平台云云，惟按「稱居間者，謂當事人約定，一方為他
    方報告訂約之機會或為訂約之媒介，他方給付報酬之契約。
    」民法第565條定有明文，經核系爭網站及系爭App之交易型
    態，係原告之系爭網站及系爭App與訂購人約定價金、數量
    ，系爭網站及系爭App刊載酒品名稱、容量、單價之相關資
    訊，並供訂購人選填、建立訂單，乃是欲成立酒品買賣契約
    之意思表示，屬民法買賣之「要約」，而訂購人提交訂單時
    則屬同意買賣酒品之「承諾」，此時雙方成立買賣契約之意
    思表示一致，原告所為並非僅為居間之報告訂約機會或為訂
    約媒介之行為，原告主張，委不足採。原告上開販賣酒品的
    方式無法辨識購買者或受讓者年齡，違反菸酒管理法第30條
    第1項規定，堪予認定。且原告經營販賣酒品，本應遵守菸
    酒管理法而竟違規，核屬故意，縱非故意，其應注意而未注
    意，亦難辭過失之責，自合致於行政罰應以有故意過失之要
    件。被告與以裁罰原告，洵屬適法。
㈤、又原告主張，在面交時由門市人員確認訂購者的年齡、若商
    家發現訂購者有未滿18歲的情形，可以在訂單頁面點選拒絕
    交易、加入系爭網站會員也要提供身分資料云云。惟菸酒管
    理法第30條第1項規定已明訂：「酒之販賣或轉讓，不得以
    自動販賣機、郵購、電子購物或其他無法辨識購買者或受讓
    者年齡等方式為之。」。如前所述，依原告系爭網站之交易
    形態，當訂購人訂購酒品時，雙方買賣契約即已成立，而彼
    時原告並無法確認購買者之年齡，且門市人員是否於給付買
    賣標的時確實查驗訂購者年齡，無從得知，原告亦未舉證以
    實其說，原告之主張，尚難採信。況原告於言詞辯論期日自
    承「…不可能要求購買者留下其個人資料」等語（見本院卷
    第93頁），足見原告於訂購人註冊會員以購買酒品時，亦無
    法確認訂購人之真實年齡。是堪認原告以無法辨識購買者年
    齡之電子購物方式販賣酒品，確有菸酒管理法第30條第1項
    之違規行為無訛，原告上開主張，並不可採。
㈥、至原告主張若被告認為中華郵政公司之行為無須處罰，則本
    件原告所為，依相同標準，亦不應受罰。惟中華郵政公司有
    無違反菸酒管理法之情事，與本案原告違規行為無涉，況原
    告所指稱中華郵政整體網站內容，亦無如原告之系爭網站及
    系爭App建置購物車、建立訂單之情形，原告此部分主張，
    亦不可採。另原告言詞辯論期日所主張消防署行政函釋認現
    場交易時可以驗證購買人身分，即可以網路販賣煙火等語，
    因消防法規與本件之菸酒管理法保障之目的、範圍，以及法
    規範之內容均不相同，本院尚難比附援引，併予敘明。
五、綜上所述，原告之主張均不可採，被告以原告有「以電子購
    物方式販賣酒品」之違規行為，依菸酒管理法第30條第1項
    、第55條第1項及菸酒查緝及檢舉案件處理作業要點第45點
    第1項第13款第1目規定，以原處分裁處原告罰鍰10,000元，
    並無違誤。訴願決定予以維持，亦無不核。原告請求撤銷訴
    願決定及原處分，為無理由，應予駁回。
六、本案判決基礎已臻明確，兩造其餘攻擊防禦方法及訴訟資料
    ，經本院審核後，認與判決結果不生影響，且無調查之必要
    ，爰不一一論述及調查，併此敘明。
七、第一審裁判費為2,000元，依法應由敗訴之原告負擔，且係
    原告於起訴時繳納，爰確定第一審訴訟費用如主文第2項所
    示。
八、結論：原告之訴為無理由，依行政訴訟法第98條第1項前段
    ，判決如主文。
中　　華　　民　　國　　110 　年　　10　　月　　28　　日
                  行政訴訟庭　　法　官　張瑜鳳
以上正本係依原本作成。
如不服本判決，應於判決送達後20日內，以原判決違背法令為理
由，向本院提出上訴狀並表明上訴理由（原判決所違背之法令及
其具體內容或依訴訟資料可認為原判決有違背法令之具體事實）
。
其未載明上訴理由者，應於提出上訴後20日內，向本院補提理由
書（上訴狀及上訴理由書均須按他造人數附繕本），並繳納上訴
裁判費新臺幣3,000 元；如未按期補提上訴理由書，則逕以裁定
駁回上訴。　　　　　　　　　
中　　華　　民　　國　　110 　年　　10　　月　　28　　日
                                書記官  林劭威